臺灣高等法院民事判決
109年度重上字第761號
上  訴  人  美塑生醫科技股份有限公司

法定代理人  徐偉峯  
上  訴  人  張鎮洲  


被 上訴 人  劉乂鳴  
訴訟代理人  莊佳樺律師
上列當事人間請求損害賠償等事件，上訴人對於中華民國109年7
月30日臺灣臺北地方法院107年度訴字第4103號第一審判決提起
上訴，本院判決如下： 
    主  文
原判決廢棄，發回臺灣臺北地方法院。
    事實及理由
一、查原審判決於民國（下同）109年8月10日送達上訴人（見原
    審卷二第447頁），上訴人並於20日不變期間內之109年8月2
    1日提出民事上訴狀，該書狀將「美塑生技（醫之誤載）科
    技股份有限公司、法定代理人徐偉峯」、「張鎮洲」列為當
    事人，惟僅蓋上訴人張鎮洲（下直稱其名）之印文（見本院
    卷第13頁）。經原審通知上訴人確認上訴人美塑生醫科技股
    份有限公司（下直稱美塑生醫公司）有無提起上訴之意思，
    如有，請補正公司及法定代理人印文（見本院卷第19頁），
    美塑生醫公司於109年9月23日補正（見本院卷第41頁），堪
    認美塑生醫公司已合法提起上訴。被上訴人辯稱：美塑生醫
    公司未合法提起上訴云云，並非可採，合先敘明。
二、按第一審之訴訟程序有重大之瑕疵者，第二審法院得廢棄原
    判決，而將該事件發回原法院。但以因維持審級制度認為必
    要時為限；第451條第1項之判決，得不經言詞辯論為之，民
    事訴訟法第451條第1項、第453條分別定有明文。又股份有
    限公司由董事長擔任法定代理人，是為原則。公司法第213 
    條規定，公司與董事間訴訟，除法律另有規定外，由監察人
    代表公司，股東會亦得另選代表公司為訴訟之人。考其立法
    目的，乃恐董事長代表公司與董事訴訟，難免有循私之舉，
    損及公司利益，故有改由監察人代表公司之必要。另當事人
    為法人，其訴訟是否經合法代理，係訴訟成立之要件，此項
    要件有無欠缺，不問訴訟程序為何，法院應依職權調查之（
    最高法院110年度台上字第532號判決意旨採相同見解）。
三、次查，張鎮洲為美塑生醫公司之董事長，被上訴人為美塑生
    醫公司之董事，徐偉峯為美塑生醫公司之監察人，有股份有
    限公司變更登記表可稽（見本院卷第269至272頁）。是美塑
    生醫公司對被上訴人提起本件訴訟，係公司與董事間訴訟，
    由美塑生醫公司之監察人即徐偉峯代表美塑生醫公司。又徐
    偉峯於108年1月14日以美塑生醫公司法定代理人身分委任胡
    原龍律師、陳思伃律師為訴訟代理人（見原審卷一第129頁
    ），而陳思伃律師於108年5月30日解除與美塑生醫公司間之
    委任（見原審卷一第265頁），詎張鎮洲並非本件訴訟美塑
    生醫公司之代表人，乃於108年6月26日以美塑生醫公司法定
    代理人身分另委任陳思妤律師為訴訟代理人（見原審卷一第
    285頁），陳思妤律師復以美塑生醫公司訴訟代理人身分參
    與原審於109年7月2日進行之言詞辯論（當日胡原龍律師未
    到庭，見原審卷二第427頁），原審並據此而為實體判決，
    訴訟程序自有重大瑕疵。又原審前開訴訟程序有重大瑕疵部
    分，張鎮洲及被上訴人固同意由本院自為判決（見本院卷第
    305頁），但經本院於111年3月9日通知本件訴訟美塑生醫公
    司法定代理人徐偉峯於10日內具狀就是否同意由本院自為判
    決表示意見（見本院卷第309頁），該通知已於111年3月14
    日送達（見本院卷第313頁），惟徐偉峯未具狀表示同意由
    本院自為判決，故本件無從徵得兩造同意而由本院自為裁判
    。美塑生醫公司既未經合法代理而參與原審審理程序，於該
    審級應受公平審判之訴訟權即受有侵害，為維持審級制度，
    自有將本件發回原法院更為裁判之必要，爰不經言詞辯論，
    將原判決廢棄，發回原審法院更為適法之處理及裁判。
四、據上論結，本件上訴為有理由。依民事訴訟法第451條第1項
    、第453條，判決如主文。
中　　華　　民　　國　　111 　年　　4 　　月　　29　　日
                  民事第十庭    
                      審判長法  官  黃嘉烈
                            法  官  高明德
                            法  官  張文毓
正本係照原本作成。
如不服本判決，應於收受送達後20日內向本院提出上訴書狀，其
未表明上訴理由者，應於提出上訴後20日內向本院補提理由書狀
（均須按他造當事人之人數附繕本）上訴時應提出委任律師或具
有律師資格之人之委任狀；委任有律師資格者，另應附具律師資
格證書及釋明委任人與受任人有民事訴訟法第466 條之1第1項但
書或第2項所定關係之釋明文書影本。如委任律師提起上訴者，
應一併繳納上訴審裁判費。
中　　華　　民　　國　　111 　年　　4 　　月　　29　　日

                            書記官  劉文珠